臺灣高雄地方法院刑事判決　　　　　　 95年度交訴字第260號
公　訴　人　臺灣高雄地方法院檢察署檢察官
被　　　告　甲○○
上列被告因過失傷害案件，經檢察官提起公訴（95年度偵字第18
905 號），被告於本院準備程序中為有罪之陳述，經合議庭裁定
由受命法官依簡式審判程序獨任審理，本院判決如下：
    主  文
甲○○從事業務之人，因業務上之過失致人於死，處有期徒刑壹
年肆月；減為有期徒刑捌月。
    事  實
一、甲○○係福和交通有限公司貨車司機之助手，未考領有合格
    駕駛執照，原不得駕駛車輛，惟遇該車司機無暇時，仍由其
    負責駕車載運貨物，為從事於駕駛業務之人。其於民國95年
    7 月10日下午5 時30分許，駕駛車牌XN─078 號營業大貨車
    ，沿高雄縣大寮鄉台21線由南往北方向行駛，途經台21線29
    9.2 公里處（翁忠幹58電桿處），本應注意車前狀況，並隨
    時採取必要之安全措施，而依當時情形，天候晴，日間自然
    光線，路面乾燥，無缺陷及障礙物，視距良好，客觀上亦無
    不能注意之情事，竟疏未注意車前狀況，車頭部份自後擦撞
    同向在前方行駛，由陳家順騎乘車牌KCC ─071 號機車之左
    側車身，致陳家順人、車倒地遭拖行數公尺遠後，因顱骨骨
    折傷重當場死亡。甲○○於肇事後，對於未發覺之犯罪，主
    動向前來現場處理交通事故之員警坦承肇事自首而願接受裁
    判。
二、案經高雄縣政府警察局林園分局報請臺灣高雄地方法院檢察
    署檢察官偵查後起訴。
    理  由
一、按本件被告甲○○所犯係死刑、無期徒刑、最輕本刑為3 年
    以上有期徒刑以外之罪，其於準備程序就前揭被訴事實為有
    罪之陳述，經受命法官告知簡式審判程序之旨，並聽取其與
    公訴人之意見後，本院認無不得或不宜改依簡式審判程序進
    行之處，爰依刑事訴訟法第273 條之1 第1 項、第284 條之
    1 ，裁定本件由受命法官獨任進行簡式審判程序，合先敘明
    。
二、訊據被告甲○○對其駕車於前揭時地，因疏未注意車前狀況
    ，致不慎與被害人陳家順所駕機車發生擦撞，被害人因此受
    有顱骨骨折傷害當場死亡之事實均坦承不諱，並有道路交通
    事故調查報告表(一)、(二)、道路交通事故現場圖各1 份、肇事
    車輛及車禍現場蒐證相片計28張附卷可證。又本件車禍後，
    員警自被害人機車左側護板、車尾車牌支撐架左側固定之螺
    絲帽上均發現有綠色外來油漆，經採集與被告駕駛大貨車車
    頭下方綠色護板油漆兩相比對結果，認彼此成分相似等情，
    有內政部警政署刑事警察局95年9 月25日刑鑑字第95010530
    9 號鑑定書1 紙在卷可稽，顯見本件被告駕駛之貨車車頭，
    確有自後擦撞被害人騎乘機車左側車身，該機車始會留有被
    告貨車護板綠色油漆，被告上開自白堪認與事實相符，應可
    採信。被告於駕車行駛間未注意車前狀況等情，堪予認定。
    又被害人確係因本件車禍致顱骨骨折當場死亡之事實，亦經
    臺灣高雄地方法院檢察署檢察官督同法醫師相驗明確，並有
    該署相驗屍體證明書及勘（相）驗筆錄各1 份在卷可按。
三、按「汽車行駛時，駕駛人應注意車前狀況，並隨時採取必要
    之安全措施」，道路交通安全規則第94條第3 項定有明文。
    此為汽車駕駛人本應注意之義務，被告對此規定應知之甚詳
    ，則其駕駛營業大貨車行經上開肇事地點時，自應切實遵守
    ，以避免交通事故之發生，而肇事當時，天候晴，日間自然
    光線，路面乾燥，無缺陷及障礙物，視距良好，有上開道路
    交事故調查報告表(一)在卷可憑，是依被告之能力亦無不注意
    之情事，乃竟疏未注意車前狀況，以致發生本件交通事故，
    其就本件車禍事故之發生確有過失，灼然甚明。又被害人確
    因本件車禍事故當場死亡等情，亦如前述，被告上開過失行
    為與被害人死亡結果間，顯有相當之因果關係。是本件事證
    明確，被告犯行洵堪認定。
四、按刑法上所謂業務，係以事實上執行業務者為標準，即指以
    反覆同種類之行為為目的之社會的活動而言。查本件被告係
    擔任貨車司機助手，且其未領有合格駕駛執照等情，雖據其
    到庭自承甚明，復有公路監理電子閘門證號查詢汽車駕駛人
    結果1 紙可稽（見警詢卷第14頁）。惟因被告尚到庭陳稱：
    我自95年2 月份過年前後開始與司機劉正穗開車，平常車子
    均係由劉正穗在開車，但每個星期一要裝貨時，因為劉正穗
    星期六、日休假，所以由我從停車場將車子開到永記公司裝
    貨，裝完貨再開回去停車場，由劉正穗晚上來停車場開去送
    貨，本件事發當天，我將車開到永記公司裝貨完畢後，因為
    一直聯絡不到劉正穗，所以要將車開回屏東請另一位司機來
    開車等語（見本院卷第77、78頁），顯見被告雖擔任貨車司
    機助手，惟平日仍有固定駕駛上開貨車之情，自堪認其有使
    該行為繼續並反覆實施以之為業之意，自為從事於業務之人
    ，至其是否考領有合適之駕駛執照，並無礙前開業務之行使
    。是被告為從事於駕駛業務之人，其因駕車未注意車前狀況
    ，不慎撞及被害人致死，核其所為，係犯刑法第276 條第2
    項之業務過失致人於死罪。又被告未考領有任何駕駛執照，
    已如前述，其違規駕車肇事，因而致被害人死亡，依法應負
    刑事責任，所犯應依道路交通管理處罰條例第86條第1 項之
    規定，加重其刑。另被告於肇事後留在事故現場，向前往現
    場處理事故，尚不知肇事者為何人之員警坦承肇事，並接受
    裁判之事實，有高雄縣政府警察局林園分局交通事故肇事人
    自首情形紀錄表1 份（見警詢卷第18頁）在卷為憑，此部分
    符合刑法第62條前段自首之規定，得減輕其刑，爰予減輕，
    並依法先加後減之。本院審酌被告未考領有駕駛執照，應知
    悉不可駕駛任何車輛，詎仍以駕駛貨車為其業，復忽視應對
    道路駕駛及用路人之安全負較高之注意義務，疏於注意而肇
    事致被害人死亡，導致被害人家屬精神上莫大痛苦，犯後僅
    支付新台幣5 萬元予被害人家屬，未與其等達成和解，所為
    甚有不是，惟念犯後尚知坦承犯行等一切情狀，量處如主文
    所示之刑。又被告之犯罪時點，係在96年4 月24日以前，合
    於中華民國九十六年罪犯減刑條例所定減刑之條件，爰依該
    條例規定減其宣告刑二分之一。
據上論斷，應依刑事訴訟法第299 條第1 項前段、第273 條之1
第1 項，刑法第276 條第2 項、第62條前段，道路交通管理處罰
條例第86條第1 項、刑法施行法第1 條之1 ，中華民國九十六年
罪犯減刑條例第2 條第1 項第3 款、第7 條、判決如主文。
本案經檢察官乙○○到庭執行職務。
中　　華　　民　　國　　96　　年　　9 　　月　　28　　日
        　　　　　　交通法庭  法　官  黃宗揚
以上正本證明與原本無異。
如不服本判決應於收受本判決後10日內向本院提出上訴書狀，並
應敘述具體理由，如未敘述上訴理由者，應於上訴期間屆滿後20
日內補提理由書狀於本院（均須按他造當事人之人數附繕本）「
切勿逕送上級法院」。
中　　華　　民　　國　　96　　年　　9 　　月　　28　　日
　　　　　　　　　　　　　　  書記官  王壹理
附錄本件論罪科刑法條
中華民國刑法第276條
(過失致死罪)
因過失致人於死者，處2 年以下有期徒刑、拘役或2 千元以下罰
金。
從事業務之人，因業務上之過失犯前項之罪者，處5 年以下有期
徒刑或拘役，得併科3 千元以下罰金。
